臺灣南投地方法院刑事判決
                                      110年度訴字第136號
公  訴  人  臺灣南投地方檢察署檢察官
被      告  張有彬


上列被告因偽造文書等案件，經檢察官提起公訴（110 年度偵字
第2557號、110年度偵字第2564號、110 年度偵字第2660號、110
年度偵字第3049號），被告於準備程序中就被訴事實為有罪之陳
述，經告知簡式審判程序之旨，並聽取公訴人及被告之意見後，
由本院裁定改行簡式審判程序，判決如下：
    主  文
張有彬犯如附表一「罪名及宣告刑」欄各編號所示之罪，分別處
如附表一「罪名及宣告刑」欄各編號所示之刑及沒收。前開有期
徒刑部分，應執行有期徒刑陸月，如易科罰金，以新臺幣壹仟元
折算壹日；前開拘役部分，應執行拘役陸拾日，如易科罰金，以
新臺幣壹仟元折算壹日。沒收部分併執行之。
    事  實
一、張有彬意圖為自己不法之所有，基於竊盜之犯意，分別於附
    表二編號1至5所示時地，以附表二編號1至5之方式，竊取如
    附表二編號1至5所示之被害人所有或持有之財物。
二、張有彬於如附表二編號1所示時地及方式，竊得陳漢江所有
    之永豐銀信用卡後，竟意圖為自己不法之所有，分別為下列
    行為：
  ㈠於附表三編號1、3、6、7所示時地，基於詐欺取財之犯意，
    未經陳漢江同意或授權，持上開永豐銀信用卡，佯以自己為
    真正持卡人陳漢江，向如附表三編號1、3、6、7所示銷售人
    員表示欲刷卡消費，致該等人員誤信其為該信用卡之合法持
    卡人而陷於錯誤，遂同意其刷卡如附表三編號1、3、6、7所
    示金額後，而如附表三編號1、3所示之銷售人員，遂交付等
    同刷卡金額價值之商品予張有彬，而詐取該等物品得手；又
    如附表三編號6、7所示之銷售人員，因刷卡交易失敗故未交
    付商品而未遂。
  ㈡於附表三編號2、4、5所示時地，基於詐欺得利、偽造私文書
    之犯意及接續犯意，持上開永豐銀信用卡，佯以自己為真正
    持卡人陳漢江，向如附表三編號2、4、5所示服務人員表示
    欲刷卡消費，致該等人員誤信其為該信用卡之合法持卡人而
    陷於錯誤，遂同意其刷卡如附表三編號2、4、5所示金額後
    ，再由張有彬於如附表三編號2、4、5所示之信用卡簽帳單
    上偽簽「陳漢江」之署押3枚，用以表彰陳漢江確認該簽帳
    單所載消費金額及向發卡銀行請求撥付消費款項之意思，而
    持交予各該服務人員而行使之，各該服務人員即提供住宿服
    務予張有彬，足以生損害於陳漢江、各該特約旅館及永豐商
    業銀行對於持卡人帳務管理之正確性。
三、案經曾欣怡訴由南投縣政府警察局中興分局、李金隆訴由南
    投縣政府警察局草屯分局、邱明鎮訴由南投縣政府警察局南
    投分局報告臺灣南投地方檢察署檢察官偵查起訴。
    理  由
一、程序事項：
  ㈠按除被告所犯為死刑、無期徒刑、最輕本刑為3 年以上有期
    徒刑之罪或高等法院管轄第一審案件者外，於第一次審判期
    日前之準備程序進行中，被告先就被訴事實為有罪之陳述時
    ，審判長得告知被告簡式審判程序之旨，並聽取當事人、代
    理人、辯護人及輔佐人之意見後，裁定進行簡式審判程序；
    又受命法官行準備程序，與法院或審判長有同一之權限，刑
    事訴訟法第273條之1第1項、第279條第2項前段分別定有明
    文。查本案被告張有彬所犯係死刑、無期徒刑、最輕本刑為
    3年以上有期徒刑或高等法院管轄第一審案件以外之罪，其
    等於審判中就被訴事實為有罪之陳述，經法官告知簡式審判
    程序之旨，並聽取公訴人及被告之意見後，本院認為適宜簡
    式審判程序，依刑事訴訟法第273 條之1第1項規定，裁定改
    行簡式審判程序，先予敘明。
  ㈡又簡式審判程序之證據調查，不受刑事訴訟法第159條第1項
    規定之限制，參諸刑事訴訟法第273條之2規定甚明。因此有
    關傳聞證據之證據能力限制規定無庸予以適用，且本案各項
    證據均無非法取得之情形，故本案以下所引證據，均得作為
    認定事實之證據。
二、認定本案犯罪事實所憑證據及理由：訊據被告張有彬對前開
    犯罪事實，均坦承不諱（見院卷第150、345-346頁），核與
    證人即被害人陳漢江、李函瑋於警詢時，證人即告訴人李金
    隆、曾欣怡、邱明鎮於警詢時之證述情節相合；並有南投縣
    政府警察局草屯分局搜索、扣押筆錄暨扣押物品目錄表、扣
    押物品收據、扣押物品照片14幀、偽造簽帳單2紙、山月景
    緻旅館消費紀錄暨監視器影像擷圖、永豐金控信用卡交易紀
    錄、上海商業儲蓄銀行交易簽單1紙、失車案件基本資料詳
    細畫面報表、牌照號碼2725-WE號車輛詳細資料報表（見警
    一卷第18-23、25-37、39頁）、南投縣政府警察局草屯分局
    搜索、扣押筆錄暨扣押物品目錄表、扣押物品收據、行車紀
    錄器影像擷圖2幀、現場照片3幀、南投縣○○○○○○○○○道路○○○
    ○○○○○○○○○號碼8312-V9號車輛詳細資料報表（見警二卷第12
    -20、26-27頁）、南投縣政府警察局中興分局扣押筆錄暨扣
    押物品目錄表、扣押物品收據、數位證物勘察採證同意書暨
    自願同意受採證證物一覽表、勘察採證同意書、Google Map
    路線點位示意圖暨監視器影像擷圖、監視器影像擷圖12幀、
    失車案件基本資料詳細畫面報表、牌照號碼MRB-5212號車輛
    詳細資料報表、牌照號碼ABZ-9399號車輛詳細資料報表（見
    警三卷第23-28、33-48、53、56-57頁）、失車案件基本資
    料詳細畫面報表、監視器影像擷圖6幀、被告照片1幀、牌照
    號碼061-QEG號車輛詳細資料報表（見警四卷第7-12頁）、
    中興分局偵查隊110年5月31日職務報告、中興分局偵查隊11
    0年5月17日職務報告、南投縣政府警察局投警鑑字第110003
    0512號函暨檢附現場勘察報告、採證同意書3份、證物清單1
    張、採驗紀錄表3份、內政部警政署刑事警察局刑紋字第110
    0061747號鑑定書、內政部警政署刑事警察局刑紋字第11000
    51571號鑑定書、內政部警政署刑事警察局刑生字第1100051
    289號鑑定書（見偵三卷第22、49、51-81、100-112頁）、
    南投縣政府警察局中興分局投興警偵字第1100006648號函、
    南投縣政府警察局投警鑑字第1100032679號函（見院卷第63
    、137頁）等件在卷可佐，足徵被告前揭任意性自白與事實
    相符，可信為真實；則本案事證明確，被告前揭犯行，均堪
    認定，應予依法論科。
三、論罪科刑之理由：
  ㈠按所謂「詐術」，其態樣不一而足，祇須客觀上，可認係欺
    罔之方法，有使人陷於錯誤之可能，即足當之（最高法院87
    年度台非字第152號判決意旨參照），亦即，傳遞與事實不
    符之資訊，而使相對人產生錯誤認知之可能。次按，刑法第
    339條第1、2項分別規定詐欺取財罪及詐欺得利罪，前者之
    行為客體係指財物，後者則指取得債權、免除債務、延期履
    行債務或提供勞務等財物以外之財產上不法利益（最高法院
    86年度台上字第3534號判決要旨參照）。「簽帳單」係持卡
    人所簽署，用以證明所消費之金額，並同意依照信用卡使用
    規定，一經使用或訂購物品，均應按所示之全部金額，付款
    予發卡銀行之文書，屬於持卡人所製作之私文書（最高法院
    91年度台上字第4531號判決要旨參照）。是核被告所為：
　⒈就附表二編號1至5部分，均係犯刑法第320條第1項竊盜罪。
　⒉就附表三編號1、3部分，係犯刑法第339條第1項之詐欺取財
    罪。
　⒊就附表編號6、7部分，係犯刑法第339條第3項、第1項詐欺取
    財未遂罪。
　⒋就附表三編號2、4、5部分，係犯刑法第216條、第210條之行
    使偽造私文書罪及同法第339條第2項之詐欺得利罪。蓋因此
    部分被告詐得者為住宿服務，應屬財物以外財產上之不法利
    益。又被告偽造「陳漢江」署名之行為，屬偽造私文書之一
    部，不另構成偽造署押之罪。
　⒌起訴意旨認被告所涉附表三編號1、3、6、7所犯為刑法第339
    條第2項詐欺得利罪，然因該部分所詐取之客體均屬實體財
    物，依前揭說明意旨，應認涉犯同法第339條第1項詐欺取財
    罪，該部分起訴意旨，容有誤會，而因各該部分之基本社會
    事實同一，爰依法變更起訴法條，並經本院當庭告知所犯罪
    名及法條（見院卷第149、157頁），而無礙於被告防禦權之
    行使，附此敘明。
　㈡按數行為於同時同地或密切接近之時地實施，侵害同一之法
    益，各行為之獨立性極為薄弱，依一般社會健全觀念，在時
    間差距上，難以強行分開，在刑法評價上，以視為數個舉動
    之接續施行，合為包括之一行為予以評價，較為合理，則屬
    接續犯，而為包括之一罪（最高法院86年台上字第3295號判
    決意旨參照）。查被告所為附表三編號4、5之二次犯行，地
    點相同、時間密接，所侵害之法益亦屬相同，各該行為之獨
    立性極為薄弱，在刑法評價上，均應分別論以接續犯之包括
    一罪。
　㈢又被告就附表三編號2、4、5所為，係以一行為觸犯詐欺得利
    、行使偽造私文書犯行，為想像競合犯，應依刑法第55條規
    定，從一重論以行使偽造私文書罪。
　㈣本案被告所犯上開11罪，犯意各別，行為互異，應分論併罰
    。
　㈤另被告雖已著手如附表三編號6、7所示之詐術行為，然經刷
    卡交易失敗而未取得財物，其犯罪行為尚屬未遂，爰依刑法
    第25條第2項之規定，按既遂犯之刑減輕之。
　㈥爰以行為人責任為基礎，審酌被告正值青年，具有勞動能力
    ，不思依循正途賺取財物，竟為一己之利，以前揭方式竊取
    被害人等之財物，兼以持竊取之信用卡盜刷購物，侵害他人
    之財產權，顯然缺乏尊重他人財產權之觀念，所為實有不該
    ；兼衡其犯後坦承犯行、尚見悔意，迄至本案終結前未與被
    害人達成和解等犯後態度，以及其自述國中肄業之智識程度
    ，目前從事板模工作、經濟情況清寒等家庭生活狀況（見院
    卷第167頁），暨被告各次犯罪之動機、目的、手段、犯罪
    所生危害及詐得之金額、犯罪情節，分別量處如主文所示之
    刑，並均諭知易科罰金之折算標準。並就前開有期徒刑及拘
    役刑部分，分別定其應執行之刑，及諭知易科罰金之折算標
    準如主文所示。
四、沒收部分：按犯罪所得，屬於犯罪行為人者，沒收之；前二
    項之沒收，於全部或一部不能沒收或不宜執行沒收時，追徵
    其價額；犯罪所得已實際合法發還被害人者，不予宣告沒收
    或追徵，刑法第38條之1第1項前段、第3項、第5項分別定有
    明文。次按偽造之印章、印文或署押，不問屬於犯人與否，
    沒收之，刑法第219條定有明文。義務沒收，則又可分為絕
    對義務沒收與相對義務沒收。前者指凡法條有：「不問屬於
    犯人與否，沒收之」之特別規定者屬之，法院就此等物品是
    否宣告沒收，無斟酌餘地，除已證明滅失者外，不問屬於犯
    人與否或有無查扣，均應宣告沒收（最高法院96年度台上字
    第7069號判決意旨參照）。偽造之文書，既已交付於被害人
    收受，則該物非屬被告所有，除該偽造文書上偽造之印文、
    署押，應依刑法第219條予以沒收外，依同法第38條第3 項
    之規定，即不得再就該文書諭知沒收（最高法院89年度台上
    字第3757號判決意旨參照）。經查：
　㈠被告就附表二編號1至5所竊得之車輛及物品，分別已發還如
    附表編號1至5所示之被害人等，有贓物認領保管單5份、失
    車案件基本資料詳細畫面報表（見警一卷第24頁，警二卷第
    21頁，警三卷第29-31頁，警四卷第7頁）在卷足憑，則犯罪
    所得之物既已實際發還被害人，爰依刑法第38條之1第5項規
    定，不予宣告沒收或追徵。另就附表二編號1「備註」欄所
    示遭竊所得之陳漢江信用卡、存摺等物，固屬被告該部犯行
    之犯罪所得，然未據扣案，且該物品屬被害人專屬物品，於
    被害人申請掛失並補發後，原有物品即失其功用，且沒收該
    等物品欠缺刑法上之重要性，爰依刑法第38條之2第2項之規
    定，不予宣告沒收。
　㈡又就附表三編號1至5所示詐得之油品、商品或服務利益，均
    屬被告為該部分犯罪所得之物，且均未據扣案，爰依刑法第
    38條之1第1項前段規定宣告沒收，並於全部或一部不能沒收
    或不宜執行沒收時，依同條第3項之規定，追徵其價額。
　㈢另就附表三編號2、4、5部分，被告在消費之信用卡簽單上偽
    造之「陳漢江」署押3枚，應依刑法第219條之規定，不問屬
    於犯人與否，均沒收。至偽造之信用卡簽單3張，固為其犯
    行所生之物及供犯罪所用之物，然既經被告持之行使交予特
    約旅宿業收執，均已非屬被告所有之物，自無從依刑法第38
    條第2項之規定宣告沒收，附此敘明。 　　　　　　
據上論斷，應依刑事訴訟法第273條之1第1項、第299條第1 項前
段、第300條規定，判決如主文。
本案經檢察官林孟賢偵查起訴及到庭執行職務。
中　　華　　民　　國　　111 　年　　3 　　月　　4 　　日
                  刑事第三庭    法　官　劉彥宏
以上正本與原本無異。
如不服本判決應於收受送達後20日內向本院提出上訴書狀，並應
敘述具體理由；其未敘述上訴理由者，應於上訴期間屆滿後20日
內向本院補提理由書（均須按他造當事人之人數附繕本）「切勿
逕送上級法院」。
告訴人或被害人如對於本判決不服者，應具備理由請求檢察官上
訴，其上訴期間之計算係以檢察官收受判決正本之日期為準。
                                書記官  劉  綺
中　　華　　民　　國　　111 　年　　3 　　月　　7 　　日
　　　　　　　　　
附錄本案論罪科刑法條全文：
中華民國刑法第210條
偽造、變造私文書，足以生損害於公眾或他人者，處5年以下有
期徒刑。
中華民國刑法第216條
行使第二百一十條至第二百一十五條之文書者，依偽造、變造文
書或登載不實事項或使登載不實事項之規定處斷。
中華民國刑法第320條
意圖為自己或第三人不法之所有，而竊取他人之動產者，為竊盜
罪，處5年以下有期徒刑、拘役或50萬元以下罰金。
意圖為自己或第三人不法之利益，而竊佔他人之不動產者，依前
項之規定處斷。
前二項之未遂犯罰之。
中華民國刑法第339條
意圖為自己或第三人不法之所有，以詐術使人將本人或第三人之
物交付者，處5年以下有期徒刑、拘役或科或併科50萬元以下罰
金。
以前項方法得財產上不法之利益或使第三人得之者，亦同。
前二項之未遂犯罰之。
附表一
編號 罪名及宣告刑 備註 1 張有彬犯竊盜罪，處有期徒刑貳月，如易科罰金，以新臺幣壹仟元折算壹日。 附表二編號1之犯罪事實 2 張有彬犯竊盜罪，處拘役肆拾日，如易科罰金，以新臺幣壹仟元折算壹日。 附表二編號2之犯罪事實 3 張有彬犯竊盜罪，處拘役肆拾日，如易科罰金，以新臺幣壹仟元折算壹日。 附表二編號3之犯罪事實 4 張有彬犯竊盜罪，處拘役肆拾日，如易科罰金，以新臺幣壹仟元折算壹日。 附表二編號4之犯罪事實 5 張有彬犯竊盜罪，處有期徒刑貳月，如易科罰金，以新臺幣壹仟元折算壹日。 附表二編號5之犯罪事實 6 張有彬犯詐欺取財罪，處有期徒刑貳月，如易科罰金，以新臺幣壹仟元折算壹日。未扣案之犯罪所得價值新臺幣壹仟壹佰肆拾陸元之油品沒收，如全部或一部不能沒收或不宜執行沒收時，追徵其價額。 附表三編號1之犯罪事實 7 張有彬犯行使偽造私文書罪，處有期徒刑貳月，如易科罰金，以新臺幣壹仟元折算壹日。如附表三編號2所示偽造之「陳漢江」署押壹枚沒收。未扣案之犯罪所得價值新臺幣壹仟零捌拾元之服務沒收，如全部或一部不能沒收或不宜執行沒收時，追徵其價額。 附表三編號2之犯罪事實 8 張有彬犯詐欺取財罪，處有期徒刑貳月，如易科罰金，以新臺幣壹仟元折算壹日。未扣案之犯罪所得價值新臺幣壹佰伍拾元之商品沒收，如全部或一部不能沒收或不宜執行沒收時，追徵其價額。 附表三編號3之犯罪事實 9 張有彬犯行使偽造私文書罪，處有期徒刑貳月，如易科罰金，以新臺幣壹仟元折算壹日。如附表三編號4、5所示偽造之「陳漢江」署押貳枚沒收。未扣案之犯罪所得價值新臺幣陸仟陸佰參拾元之服務沒收，如全部或一部不能沒收或不宜執行沒收時，追徵其價額。 附表三編號4、5之犯罪事實 10 張有彬犯詐欺取財未遂罪，處拘役參拾日，如易科罰金，以新臺幣壹仟元折算壹日。 附表三編號6之犯罪事實 11 張有彬犯詐欺取財未遂罪，處拘役參拾日，如易科罰金，以新臺幣壹仟元折算壹日。 附表三編號7之犯罪事實 
附表二
編號 竊取時地、方式（民國、新臺幣） 遭竊物品 備註 1 張有彬於110年4月24日20時35分許，在南投縣○○鄉○○路000號前，趁陳漢江處理行車糾紛，而未及注意，以不詳方式發動陳漢江所有右列車輛駕駛離去，竊取右列車輛及車內如右列之財物得手。 車牌號碼0000-00號自用小客車（車內置有車輛鑰匙1串、行車執照1張、臺灣中小企業銀行存摺1本、國泰世華商銀行存摺1本、土地銀行存摺1本、日盛國際商業銀行存摺1本、國姓鄉農會存摺2本、中華郵政股份有限公司國姓郵局存摺1本、永豐商業銀行信用卡2張、元大商業銀行信用卡1張、陳漢江駕照1張、陳漢江身份證1張、臺灣優力加油站會員卡1張。 除國姓鄉農會存摺1本、中華郵政股份有限公司國姓郵局存摺1本及元大商業銀行信用卡1張、永豐商業銀行信用卡1張外，均已發還。 2 張有彬於110年4月26日20時許，在南投縣○○鄉○○街0號前，見李金隆所有之右列小貨車停放在該處且未上鎖，以不詳鑰匙啟動車輛電門後，旋即駕駛上開小貨車離去現場，而竊取得手。 車牌號碼0000-00號自用小貨車。 已發還。 3 張有彬於110年4月26日22時15分許，在南投縣○○市○○路000號前人行道，見邱明鎮持有之右列機車停放在該處且鑰匙未拔，徒手啟動上開機車電門後，旋即騎乘上開機車離去現場而竊取得逞。 車牌號碼000-000號普通輕型機車。 已發還。 4 張有彬於110年4月28日11時至12時13分間，在南投縣○○市○○路0號後方人行道，見李函瑋所有之右列機車停放在該處且鑰匙未拔，徒手啟動上開機車電門後，旋即騎乘上開機車離去現場而竊盜得手。 車牌號碼000-0000號普通重型機車。 已發還。 5 張有彬於110年4月28日19時25分許，在南投縣○○市○○路000號統一便利商店前，見曾欣怡所有之右列車輛停放在該處且未熄火，徒手啟動上開車輛電門後，旋即駕駛上開車輛離去現場，而竊取該車輛及車內如右列財物得逞。 車牌號碼000-0000號自用小客車（車內置放iPhone手機1支）。 均已發還。 
附表三：
編號 盜刷時間（民國） 盜刷地點 盜刷金額（新臺幣） 偽造之署名 備註 1 110年4月25日1時26分 南投縣○○鎮○○路000號之東閔路加油站 1,146元 無 交易成功 2 110年4月25日3時1分 南投縣○○市○○○路000號之貝里斯商聯福舒蘭精品汽車旅館 1,080元 偽簽「陳漢江」之署押（見警一卷第36頁） 交易成功 3 110年4月25日3時54分 臺中市○區○○路000號之東虹實業股份有限公司 150元 無 交易成功 4 110年4月25日6時8分 南投縣○○鎮○○路0000號之山月景緻旅館 3,510元 偽簽「陳漢江」之署押（見警一卷第32頁） 交易成功 5 110年4月25日12時18分 南投縣○○鎮○○路0000號之山月景緻旅館 3,120元 偽簽「陳漢江」之署押（見警一卷第32頁） 交易成功 6 110年4月25日12時31分 南投縣○○鎮○○路0段000號之哈拉電信-弘達 26,900元 無 交易失敗 7 110年4月25日12時43分 南投縣○○鎮○○路0段00號之真工草屯加油站 453元 無 交易失敗